【裁判字號】    97,易,525
【裁判日期】    970911
【裁判案由】    傷害
【裁判全文】
臺灣彰化地方法院刑事判決               97年度易字第525號
公  訴  人  臺灣彰化地方法院檢察署檢察官
被      告  乙○○
            丁○○
            丙○○
            甲○○
上列被告因傷害案件，經檢察官提起公訴（96年度偵字第11306
號、97年度偵字第847號），本院判決如下：
    主  文
乙○○傷害人之身體，處拘役伍拾日，如易科罰金，以新臺幣壹
仟元折算壹日。
丙○○被訴傷害部分，及丁○○被訴傷害丙○○部分，均無罪。
甲○○被訴傷害部分，及丁○○被訴傷害甲○○部分，均公訴不
受理。
    事  實
一、乙○○、丙○○、甲○○係同在彰化縣和美鎮○○路○ 段21
    1 號快樂園歡唱廣場工作之同事，丁○○為乙○○之女（甲○○告訴乙○○、丁○○傷害部分，及丁○○告訴甲○○傷
    害部分，皆業據撤回告訴，由本院分別諭知不受理及不另為
    不受理諭知如下）。於民國96年11月7 日晚間10時許，乙○○與丙○○在上揭快樂園歡唱廣場內騎樓因細故發生爭執，
    乙○○即基於傷害之犯意，徒手拉扯丙○○之頭髮，致丙○○倒地，受有頭部受傷合併後腦頭皮血腫、右手肘挫傷之傷
    害。
二、案經丙○○訴由彰化縣警察局和美分局報告臺灣彰化地方法
    院檢察署檢察官偵查起訴。
    理  由
壹、程序部分
一、按被告以外之人於審判外之言詞或書面陳述，除法律有規定
    者外，不得作為證據，刑事訴訟法第159 條第1 項固定有明
    文，惟被告以外之人於審判外之陳述，雖不符合同法第159
    條之1 至第159 條之4 規定，但經當事人於審判程序同意作
    為證據，法院審酌該言詞陳述或書面陳述作成時之情況，認
    為適當者，亦得為證據，當事人、代理人或辯護人於法院調
    查證據時，知有第159 條第1 項不得為證據之情形，而未於
    言詞辯論終結前聲明異議者，視為有前項之同意，此觀同法
    第159 條之5 規定即明。查本判決後開引用各該被告乙○○
    、丁○○、甲○○、丙○○以外之人於審判外之陳述（包含
    書面陳述），固皆屬傳聞證據，惟當事人雖知上開證據資料
    為傳聞證據，但於本院準備程序及審判期日中均表示同意或
    無意見而不予爭執，且迄至言詞辯論終結前亦未再聲明異議
    ，本院審酌上開證據資料製作時之情況尚無違法不當等瑕疵
    ，且與本案具有關連性，認為以之作為證據應屬適當，揆諸
    前開規定，爰逕依刑事訴訟法第159 條之5 規定，認前揭證
    據資料均例外有證據能力，合先敘明。
二、卷附其餘非供述證據，無傳聞法則之適用，與本案待證事實
    具有關連性，且無證據證明係公務員違法取得或製作之物，
    自得採為證據。
貳、有罪部分
一、上揭犯罪事實業據被告乙○○坦承不諱（見96年度偵字第11
    306 號卷第4 、29頁、本院97年8 月21日審判筆錄），核與
    證人即告訴人丙○○指訴、證人丁○○、朱美崙、吳美春、
    吳宗城證述相符（見96年度偵字第11306 號卷第6 頁、97年
    度偵字第847 號卷第15、16頁、同上審判筆錄），並有財團
    法人彰化基度教醫院診斷書2 份（見96年度偵字第11306 號
    卷第14、15頁）在卷可稽，足認被告自白與事實相符，本件
    事證明確，被告乙○○犯行堪以認定，應依法論科。
二、核被告乙○○所為，係犯刑法第277 條第1 項傷害罪。爰審
    酌被告僅因細故口角，即動手傷人，行為實屬不該，惟其並
    無前科，有臺灣高等法院被告全國前案紀錄表1 份在卷為憑
    ，素行尚佳，犯後坦承犯行，態度良好，暨其犯罪手段、生
    活狀況、智識程度等一切情狀，量處如主文所示之刑，並諭
    知易科罰金之折算標準，以示懲儆。
三、不另為不受理諭知部分：
  (一)公訴意旨另略以：被告乙○○在同上時、地，基於同一傷害
    犯意，徒手毆打告訴人甲○○，致告訴人甲○○受有臉、頭
    皮及頸之挫傷，眼除外，胸壁挫傷、頭部外傷合併腦震盪之
    傷害，因認被告乙○○此部分亦涉犯傷害罪嫌
  (二)按告訴乃論之罪，告訴人於第一審辯論終結前得撤回其告訴
    ，又告訴經撤回者，應諭知不受理之判決，刑事訴訟法第23
    8 條第1 項、第303 條第3 款分別定有明文。
  (三)查本件告訴人甲○○告訴被告乙○○傷害部分，起訴書認係
    觸犯刑法第277 條第1 項傷害罪，依同法第287 條前段規定
    ，須告訴乃論。茲據告訴人甲○○對被告乙○○撤回告訴，
    有刑事撤回告訴狀1 紙在卷可稽，依照首開說明，就此部分
    本應為不受理之諭知，惟公訴人認此部分如成立犯罪，與前
    開本院論罪科刑之傷害罪間係想像競合之裁判上一罪關係，
    爰不另為不受理判決諭知，附此敘明。
、無罪部分
一、公訴意旨略以：被告丁○○、丙○○於同上時間、地點，因
    細故即各基於傷害之犯意，由被告丁○○用腳踹告訴人丙○○之胸部，被告丙○○則徒手毆打告訴人乙○○，致乙○○
    左鼻瘀傷、丙○○頭部受傷合併後腦頭皮血腫、右手肘挫傷
    ，因認被告丁○○、丙○○均涉犯刑法第277 條第1 項傷害
    罪嫌。
二、按犯罪事實應依證據認定之，無證據不得認定其犯罪事實，
    又不能證明被告犯罪者，應諭知無罪判決，刑事訴訟法第15
    4 條第2 項、第301 條第1 項分別定有明文。而刑事訴訟上
    證明之資料，無論為直接證據或間接證據，均須達於通常一
    般之人均不致有所懷疑，而得確信其真實之程度，始得據為
    有罪之認定，若其關於被告是否犯罪之證明未能達此程度，
    而有合理之懷疑存在，致使無從形成有罪之確信，根據「罪
    證有疑，利於被告」之證據法則，即不得據為不利被告之認
    定，此有最高法院76年臺上字第4986號判例可稽。又按刑法
    第277 條第1 項之傷害罪，以有傷害人之意思並發生傷害之
    結果者始能成立，若加害者以傷害人之意思而加暴行，尚未
    發生傷害之結果，除法律對於此項暴行另有處罰規定者外，
    自不成立何種罪名，最高法院23年上字第3432號判例可資參
    照。
三、公訴人認被告丁○○、丙○○涉有上開傷害犯行，無非係以
    證人丙○○、乙○○、甲○○之指證，及財團法人彰化基督
    教醫院診斷書等，為其論據。訊據被告丁○○堅決否認有何
    上開傷害犯行，辯稱：伊並未打丙○○等語；被告丙○○亦
    堅決否認有何上開傷害犯行，辯稱：伊並未動手打對方等語
    。
四、經查：
  (一)被告丁○○被訴傷害丙○○部分：
    依證人丙○○於本院審理時所為證述內容觀之，其於上揭時
    、地與被告乙○○一言不合發生衝突後，被告乙○○即拉扯
    其頭髮，之後其倒地受傷，起身後見到被告丁○○、甲○○
    相互毆打（見本院同上審判筆錄第9 頁）；另依證人乙○○
    、甲○○證述，當時發生口角後，被告乙○○係與被告丙○○互毆，被告丁○○則係與被告甲○○互毆（見同上審判筆
    錄第5 、6 、8 頁）；證人吳美春、吳宗城亦證稱：當天係
    見到被告甲○○先打被告丁○○，被告乙○○過去欲拉開，
    被告丙○○隨之靠上前，4 人即打在一起等語（見97年度偵
    字第847 號卷第15、16頁），上開證人證述核均與被告丁○○供陳情節相符，足認當時以拉扯頭髮之方式傷害告訴人丙○○之行為人乃被告乙○○（此部分業經認定如上，詳如上
    述）。另證人丙○○雖於警詢、偵訊時陳稱被告丁○○曾以
    腳踹其腹部、打其胸部等語，惟經本院提示警詢、偵訊筆錄
    向告訴人丙○○詢以：「丁○○有無打你？」時，丙○○明
    確表示：「我不知道，我當時是聽甲○○說丁○○有踹我。
    」（同上審判筆錄第10、11頁），觀諸告訴人丙○○所述被
    告丁○○傷害情節，前後互有不符，且於本院審理時並明確
    表示係聽聞甲○○傳述，方為此等證述，是被告丁○○是否
    確有傷害告訴人丙○○之行為，已屬有疑。再依財團法人彰
    化基督教醫院診斷書所載告訴人丙○○所受傷害為「頭部受
    傷合併後腦頭皮血腫、右手肘挫傷」（見96年度偵字第1130
    6 號卷第14、15頁），顯皆係因遭被告乙○○拉扯頭髮倒地
    所受之傷害，並未因遭腳踹腹部、手打胸部而受有任何傷害
    ，至甚顯明。綜上，既無其他證據足以佐證告訴人丙○○於
    警詢、偵訊所指訴之被告丁○○之傷害行為，復無證據足徵
    告訴人丙○○確實因而受有傷害，揆諸上揭說明，自不得遽
    認被告丁○○涉有公訴意旨所指傷害丙○○之犯行。
  (二)被告丙○○被訴傷害部分：
    證人乙○○雖稱被告丙○○有拉扯其頭髮之行為，證人丁○○則證稱當時係被告丙○○與乙○○互毆等語（見本院同上
    審判筆錄第5 、6 頁），惟告訴人乙○○所受之傷害為「左
    鼻瘀傷」，有財團法人彰化基督教醫院診斷書1 紙在卷為憑
    （見96年度偵字第11306 號卷第24頁），依乙○○證述內容
    ，毆打其鼻子者係被告甲○○，其與被告丙○○係相互拉扯
    （見本院同上審判筆錄第12頁），顯然其所受傷害非因被告
    丙○○之拉扯行為所致，被告丙○○所為行為既未生傷害之
    結果，揆諸前揭說明，自不得以傷害罪名相繩。
  (三)此外，復查無其他積極證據足以證明被告丁○○、丙○○有
    上開公訴人所指之傷害犯行，此部分自屬不能證明被告丁○○、丙○○犯罪，自應就此部分為被告丁○○、丙○○無罪
    之諭知。
肆、公訴不受理部分
一、公訴意旨略以：被告丁○○、甲○○於同上時間、地點，各
    基於傷害之犯意，由被告甲○○以右手抓告訴人丁○○頭髮
    ，左手毆打告訴人丁○○頭部，被告丁○○則抓告訴人甲○○頭撞地、腳踹胸部，致丁○○受有頭部外傷併頭皮血腫、
    左前額擦傷之傷害，甲○○受有臉、頭皮及頸之挫傷、眼除
    外、胸壁挫傷、頭部外傷合併腦震盪之傷害，因認被告丁○○、甲○○均涉犯刑法第277 條第1 項傷害罪嫌。
二、按告訴乃論之罪，告訴人於第一審辯論終結前得撤回其告訴
    ，又告訴經撤回者，應諭知不受理之判決，刑事訴訟法第23
    8 條第1 項、第303 條第3 款分別定有明文。
三、本件告訴人丁○○告訴被告甲○○傷害案件，及告訴人甲○○告訴被告丁○○傷害案件，檢察官認被告丁○○、甲○○
    均係觸犯刑法第277 條第1 項之傷害罪，依同法第287 條前
    段之規定，須告訴乃論。經查，被告甲○○與告訴人丁○○
    ，以及被告丁○○與告訴人甲○○均已調解成立，告訴人甲○○、丁○○乃於第一審辯論終結前之97年5 月6 日具狀撤
    回對被告之傷害告訴，有撤回告訴狀、本院97年5 月6 日調
    解筆錄各2 份附卷可稽，依照前揭說明，爰逕為不受理之諭
    知。
據上論斷，應依刑事訴訟法第299 條第1 項前段、第301 條第1
項、第303 條第3 款，刑法第277 條第1 項、第41條第1 項前段
，刑法施行法第1 條之1 第1 項、第2 項前段，判決如主文。
本案經檢察官余建國到庭執行職務。
中    華    民    國    97    年    9     月    11    日
                  刑事第五庭    審判長法官  余仕明
                                法      官  簡婉倫
                                法      官  楊舒嵐
以上正本證明與原本無異。
如不服本判決，應於判決送達後10日內，向本院提出上訴書狀，
上訴書狀應「敘述具體上訴理由」，並按他造當事人之人數附繕
本。「切勿逕送上級法院」。
告訴人或被害人對於判決如有不服具備理由請求檢察官上訴者，
其上訴期間之計算係以檢察官收受判決正本之日期為準。
中    華    民    國    97    年    9     月    11    日
                                書  記  官   張木松
附錄論罪科刑法條：
中華民國刑法第277條第1項
（普通傷害罪）
傷害人之身體或健康者，處3年以下有期徒刑、拘役或1千元以下
罰金。


司法院資訊處製作；財團法人民間司法改革基金會備份。
